【裁判字號】    90,交訴,25
【裁判日期】    900328
【裁判案由】    公共危險等
【裁判全文】
臺灣高雄地方法院刑事判決                            九十年度交訴字第二五號
    公  訴  人  臺灣高雄地方法院檢察署檢察官
    被      告  丁○○
右列被告因公共危險等案件，經檢察官提起公訴（八十九年度偵字第一六九三０號）
，本院判決如左：
    主  文
丁○○因過失致人於死，處有期徒刑參月。又駕駛動力交通工具肇事，致人死而逃逸
，處有期徒刑捌月。應執行有期徒刑拾月。緩刑參年。
被訴服用酒類，不能安全駕駛動力交通工具而駕駛部份無罪。
    事  實
一、丁○○考領有大貨車駕駛執照，於民國八十九年七月十日下午十時三十分許，在
    飲酒後，仍駕駛車牌號碼ΖＥ－００九０號自小客車，沿高雄縣林園鄉○○村○
    ○○路，由南往北方向行駛，於同日下午十時五十分許，途經該路五三號前時，
    本應注意行車速度，依該路段標誌之規定，時速不得超過四十公里，且汽車行駛
    時，駕駛人應注意車前狀況，並隨時採取必要之安全措施，而依當時情形，天候
    晴、直路、路面乾燥無缺陷、視距良好，並無不能注意之情事，竟疏於注意，以
    時速四十至五十公里之速度超速行駛，適周黃文賓騎乘車牌號碼ＷＣＩ－二一八
    號輕型機車，由該路段五三號房屋騎樓出來，丁○○之自小客車前車頭竟撞及周
    黃文賓之機車右側，致周黃文賓人車倒地，並使之受有顱內出血合併腦挫傷等傷
    害，詎丁○○竟另行起意，基於肇事逃逸之故意，並未下車察看而逃逸，該機車
    乃遭自小客車拖行，留有長達一百點一公尺之刮地痕，而周黃文賓經送醫後延至
    同月十三日下午四時十五分許不治死亡。嗣丁○○於肇事後一小時許即同日下午
    十一時五十五分許，對於未發覺之犯罪，至高雄縣警察局林園分局林園派出所說
    明，經警施以酒精濃度測試，達每公升零點二五毫克，始知悉上情。
二、案經周黃文賓之妻乙○○訴由高雄縣警察局林園分局報請臺灣高雄地方法院檢察
    署檢察官偵查起訴。
    理  由
甲、有罪部份：
一、訊據被告丁○○對於在右揭時、地因超速致發生道路交通事故，並致使被害人周
    黃文賓死亡，且事後逃逸之事實供承不諱，並有道路交通事故調查報告表及照片
    十四張、被害人相驗屍體證明書、驗斷書、勘驗筆錄在卷可憑，並經證人甲○○
    ○於偵訊時證稱屬實。而按行車速度，在市區道路，時速不得超過四十公里；又
    汽車行駛時，駕駛人應注意車前狀況，並隨時採取必要之安全措施，道路交通安
    全規則第九十三條第一項第一款、第九十四條第三項分別定有明文。被告既考領
    有大貨車駕駛執照，對於前揭規定自無法諉為不知，且前揭規定亦為被告應注意
    之事項，況依當時天候晴朗，有照明，柏油路面乾燥無缺陷，道路無障礙物，視
    距良好，此有上揭道路交通事故調查報告表及現場照片足資佐憑，又依被告之智
    識、能力亦無不能注意之情事，竟疏未注意超速且未注意車前狀況，並採取適當
    、必要及有效之閃避、煞車等安全措施，以致撞及被害人周黃文賓，致肇事使被
    害人受重創死亡，其有過失，已經明顯，而被害人周黃文賓係因本件道路交通事
    故致顱內出血死亡，業經臺灣高雄地方法院檢察署檢察官督同法醫師相驗明確，
    有相驗屍體證明書、驗斷書、及勘驗筆錄等資料存卷可參，是被告未盡其前開注
    意義務肇事致被害人死亡，兩者間顯有相當因果關係，是本件罪證已甚明確，被
    告犯行應堪認定，應予依法論科。
二、被告丁○○駕駛自小客車，撞及周黃文賓，致使周黃文賓死亡後猶駕車逃逸，核
    其所為，係犯刑法第二百七十六條第一項之過失致人於死罪、第一百八十五條之
    四駕駛動力交通工具肇事致人死而逃逸罪。而被告所犯上開二罪名間，犯意各別
    ，行為互殊，犯罪構成要件不同，應予分論併罰。被告於肇事後，對於未發覺之
    犯罪，主動至林園派出所坦承其肇事，而接受裁判等情，業據證人即警員丙○○
    ○於本院審理中到庭證述屬實，並有報驗調查報告書可憑，為對未發覺之犯罪自
    首而接受裁判，應依刑法第六十二條前段之規定減輕其刑。爰審酌被告一時疏於
    注意而肇事，被告犯罪後坦承犯行，態度尚可，且已與被害人家屬達成民事上和
    解，此有林園鄉調解委員會調解書在卷足參，惟於肇事後竟枉顧被害人之生命安
    全逕行離去等一切情狀，量處如主文所示之刑，並定其應執行之刑。再查被告前
    曾受有期徒刑以上刑之宣告，惟於執行完畢後，五年內未曾受有期徒刑以上刑之
    宣告，有臺灣高雄地方法院檢察署刑案查註記錄表附卷可按，因一時失慮，再罹
    刑典，事後已坦承犯行，深具悔意，經此刑之宣告後，應知警惕，當無再犯之虞
    ，是所宣告之刑，本院認均以暫不執行為適當，爰併均諭知緩刑三年，以勵自新
    。
乙、無罪部份：
一、公訴意旨另以︰被告明知飲酒後其吐氣所含酒精成份超過每公升零點二五毫克以
    上者，不得駕車，竟於上揭時、地飲酒後駕車致肇事，經警實施酒精測試結果，
    發現其吐氣所含酒精成份測定值已達每公升零點二五毫克，顯已達不能安全駕駛
    動力交通工具而致生公共危險，因認被告涉犯有刑法第一百八十五條之三服用酒
    類不能安全駕駛動力交通工具而駕駛罪嫌。
二、按犯罪事實應依證據認定之，無證據不得推定其犯罪事實，刑事訴訟法第一百五
    十四條定有明文。而刑事訴訟法上所謂認定犯罪事實之證據，係指足以認定被告
    確有犯罪行為之積極證據而言，如未能發現相當證據或證據不足以證明，自不能
    以推測或擬制之方法，以為裁判基礎，最高法院二十九年上字第三一○五號及同
    院四十年臺上字第八十六號分別著有判例；又認定不利於被告之事實，須依積極
    證據，苟積極證據不足為不利被告之認定時，即應為有利於被告之認定，更不必
    有何有利之證據，最高法院三十年上字第八一六號判例參照，此亦為刑法論理中
    「罪疑唯輕原則」之具體表現；無論直接證據或間接證據，其為訴訟上證明，須
    於通常一般人均不至於有所懷疑，而得確信其為真實之程度者，始得據之為有罪
    之認定，倘其證明尚未達此一程度，而有合理性懷疑之存在時，即無從為有罪之
    認定，若不能證明被告犯罪者，應諭知無罪之判決，刑事訴訟法第三百零一條第
    一項定有明文，合先敘明。
三、公訴人認被告有服用酒類不能安全駕駛動力交通工具而駕駛之犯行，無非係以被
    告於警詢中坦承飲酒，並有酒精測試單乙紙為其論據。惟訊據被告丁○○辯稱：
    喝完酒後，覺得不會影響開車等語。經查：按刑法第一百八十五條之三規定所謂
    「不能安全駕駛」，雖係抽象危險犯，並不以發生具體危險為必要，惟是否已達
    不能安全駕駛，仍應依具體事實認定之，又對於呼氣酒精濃度已達每公升零點五
    五毫克（○．五五ＭＧ＼Ｌ）以上，肇事率為一般正常人之十倍，認為已達不能
    安全駕車之標準，此業經法務部八十八年五月十八日法八八檢字第○○一六六九
    號函告週知，另按就醫學文獻所知，飲酒後一小時許，其體內血液酒精濃度可達
    最高，此有八十八年十月二十六日（八八）院賓文廉字第一三四○七號臺灣高等
    法院函中臺北醫學院附設醫院精神科主任蔡尚穎「酒精對人體生理與行為之影響
    」一文可據。而本案被告於肇事前之二十分許剛飲用完啤酒一瓶，且於肇事後之
    一小時左右，即前往派出所說明，並接受酒精濃度測試，此已據被告陳明並有報
    驗調查報告單可憑，是其接受酒精濃度測試之時距其飲酒後僅有一小時又二十分
    許，而該當時其血液中之酒精濃度僅達每公升零點二五毫克，此亦有該測試單可
    證，另被告當時之精神狀況，依證人丙○○○即對被告為酒精測試之警員到庭證
    稱：「案發後一小時有對丁○○做酒精測試，當時神智正常，並無異常現象。」
    「有作表面觀察，沒有發見異樣。」（見本院九十年三月十四日審判筆錄）惟對
    被告做酒精濃度測試之當時，依前醫學文獻所述，應是被告血液內酒精濃度達到
    最高之時，惟在被告血液內酒精濃度達到最高時所作之測試及觀察，僅如證人丙
    ○○○前所述無異常現象等語，是被告於肇事之時，其精神狀況應比測試時更好
    ，且酒精濃度應更低才是，從而，雖被告於飲酒後不應開車，但亦難僅以被告於
    肇事前有飲酒，且於肇事後所測知酒精濃度達每公升零點二五毫克，即認被告於
    駕車時，已達不能安全駕駛之地步，此外，復查無其他積極證據，足認被告已達
    不能安全駕駛之程度，揆諸首揭說明，被告犯行既不能證明，自應依法諭知無罪
    之判決，以免冤抑。
據上論斷，應依刑事訴訟法第二百九十九條第一項前段、第三百零一條第一項，刑法
第一百八十五條之四、第二百七十六條第一項、第六十二條前段、第五十一條第五款
、第七十四條第二款，罰金罰鍰提高標準條例第一條前段，判決如主文。
中      華      民      國      九十    年      三      月    二十八    日
                                      臺灣高雄地方法院交通法庭
                                          法  官  楊  國  祥
右為正本，係照原本作成，證明與原本無異。
如不服本判決，應於送達後十日內，向本院提出上訴狀。
                                          書記官  陳  怡  真
中      華      民      國      九十    年      三      月    二十九    日
附錄本判決論罪之法條：
刑法二百七十六條第一項
因過失致人於死者，處二年以下有期徒刑、拘役或二千元以下罰金。


司法院資訊處製作；財團法人民間司法改革基金會備份。
